【裁判字號】    98,訴,1207
【裁判日期】    990628
【裁判案由】    違反臺灣地區與大陸地區人民關係條例等
【裁判全文】
臺灣高雄地方法院刑事判決              98年度訴字第1207號
公  訴  人  臺灣高雄地方法院檢察署檢察官
被      告  乙○○
上列被告因違反臺灣地區與大陸地區人民關係條例等案件，經檢
察官提起公訴（98年度偵字第6595號），本院裁定如下：
    主  文
本件公訴不受理。
    理  由
一、公訴意旨詳如附件起訴書所載。
二、按被告死亡者，法院應諭知不受理之判決；又應諭知不受理
    之判決者，得不經言詞辯論為之，刑事訴訟法第303 條第5
    款及第307 條分別定有明文。
三、經查，被告乙○○業於民國99年4 月7 日死亡，有戶役政個
    人基本資料查詢結果1 份在卷可稽，揆諸前開說明，爰不經
    言詞辯論，逕為諭知不受理之判決。
據上論斷，應依刑事訴訟法第303 條第5 款、第307 條，判決如
主文。
中    華    民    國    99    年    6     月    28    日
              刑事第十七庭  審判長法  官  陳建和
                                  法  官  陳君杰
                                  法  官  余銘軒
以上正本證明與原本無異。
如不服本判決應於收受送達後10日內向本院提出上訴書狀，並應
敘述具體理由；如未敘述上訴理由者，應於上訴期間屆滿後20日
內向本院補提理由書（均須按他造當事人之人數附繕本）「切勿
逕送上級法院」。
中    華    民    國    99    年    6     月    29    日
                                  書記官  吳書逸
附件
臺灣高雄地方法院檢察署檢察官起訴書
                                      98年度偵字第6595號
    被      告  丙○○  男  58歲（民國○○年○○月○日生）
                        住高雄市○○區○○里○○鄰○○路10
                        2巷12弄12號
                        國民身分證統一編號：Ｚ000000000號
                乙○○  男  52歲（民國○○年○月○○日生）
                        住高雄市○○區○○里○鄰○○路691
                        號
                        國民身分證統一編號：Ｚ000000000號
                己○○  女  49歲（民國○○年○月○○日生）
                        住高雄市○○區○○里○○鄰○○路10
                        2巷12弄12號
                        國民身分證統一編號：Ｚ000000000號
                甲○○  34歲（民國○○年○月○○日生）
                        住臺北市○○區○○路3段139號
                        中華民國臺灣地區入出境許可證號：
                        0000000000號
                丁○○  女  34歲（民國○○年○月○○日生）
                        住臺南縣六甲鄉○○村○○街250號
                        國民身分證統一編號：Ｚ000000000號
上列被告因違反臺灣地區與大陸地區人民關係條例等案件，業經
偵查終結，認應提起公訴，茲將犯罪事實及證據並所犯法條分敘
如下：
        犯 罪 事 實
一、己○○前於民國87年間因賭博案件，經臺灣屏東地方法院以
    87年度屏簡字第171 號判處有期徒刑5 月確定，於88年3 月
    23日易科罰金執行完畢。
二、丙○○與己○○係同居之男女朋友關係，乙○○則係丙○○
    之姪子，其等於90年6 月間為仲介大陸地區人民甲○○以假
    結婚方式來臺工作，而由乙○○邀約其友人丁○○前往大陸
    充當假結婚之人頭，丙○○除負擔來回機票及食宿費用外，
    並向丁○○表示若甲○○得以順利來臺，將每年支付丁○○
    新臺幣（下同）3 萬元之報酬，丁○○明知大陸地區人民非
    經主管機關許可，不得進入臺灣地區，且不得使大陸地區人
    民非法進入臺灣地區，亦明知其與甲○○並無結婚之真意，
    竟因貪圖免費至大陸地區旅遊及每年可收取3 萬元代價等利
    益，即與丙○○、乙○○、己○○共同基於使大陸地區人民
    非法進入臺灣地區之犯意聯絡，並與丙○○、乙○○、己○○、甲○○共同基於行使使公務員登載不實事項於職務上所
    掌公文書之犯意聯絡，於90年6 月25日與丙○○、乙○○、
    己○○一同搭機前往大陸地區與甲○○會面後，於同年8 月
    3 日由己○○帶領丁○○、甲○○至大陸地區福建省福州市
    民政局辦理虛偽之結婚登記並完成公證，而取得福建省福州
    市公證處所核發之結婚證明書，嗣丁○○與丙○○、己○○
    於同年8 月14日先行返回臺灣，於同年8 月30日，由己○○
    陪同丁○○持上開結婚證明書向財團法人海峽交流基金會（
    下稱海基會）申請驗證，取得該會核發之證明，再於同日持
    前開結婚證明書及海基會之證明，向高雄市鼓山區戶政事務
    所申辦結婚登記，致使該事務所不知情之承辦公務員，將丁○○與甲○○結婚之不實事項登載於職務上所掌之電腦戶政
    資料管理檔案公文書，並據以製作登載上揭不實事項之戶籍
    謄本交與丁○○，致生損害於戶政機關對於結婚登記資料管
    理之正確性。後丙○○偕同丁○○於同年8 月31日至高雄市
    政府警察局鼓山分局龍華派出所辦理對保手續，填具大陸地
    區人民進入臺灣地區保證書，由不知情之承辦員警在保證書
    上簽註意見，表示丁○○向員警保證與甲○○係夫妻關係，
    並加蓋派出所及員警個人職章後，將上開保證書交還丁○○
    ，丁○○即於同日與丙○○前往內政部警政署入出境管理局
    （現已改制為入出國及移民署，以下稱入出境管理局），填
    寫大陸地區人民進入臺灣地區旅行證申請書，並檢具上揭大
    陸地區人民進入臺灣地區保證書及登載不實之戶籍謄本等資
    料，據以申請甲○○以配偶身分來臺探親，入出境管理局經
    實質審查後，核發甲○○之中華民國臺灣地區旅行證，准甲○○入境臺灣，甲○○遂得於91年3 月4 日以探親名義，搭
    機抵達高雄小港機場而非法進入臺灣地區。甲○○來臺後，
    並未與丁○○共同生活，而係在臺北縣市等地非法打工。嗣
    於97年11月8 日因丁○○向內政部入出國及移民署專勤事務
    第二大隊臺南縣專勤隊自首，而查悉上情。
三、案經內政部入出國及移民署專勤事務第二大隊臺南縣專勤隊
    報告偵辦。
        證 據 並 所 犯 法 條
一、證據及待證事實：
   ┌──┬───────────┬──────────────────┐
   │編號│證據名稱              │待證事實                            │
   ├──┼───────────┼──────────────────┤
   │１  │被告丁○○於本署偵查中│全部犯罪事實。                      │
   │    │之自白                │                                    │
   ├──┼───────────┤                                    │
   │２  │被告丁○○於本署偵查中│                                    │
   │    │以證人身分就共同正犯即│                                    │
   │    │被告丙○○、乙○○、潘│                                    │
   │    │秋菊、甲○○部分之犯罪│                                    │
   │    │事實所為結證          │                                    │
   ├──┼───────────┼──────────────────┤
   │３  │被告丙○○於警詢及本署│(1)被告丁○○前往大陸地區之機票費用及│
   │    │偵訊中之供述          │  部分食宿費用係由被告丙○○支付之事│
   │    │                      │  實。                              │
   │    │                      │(2)被告丙○○、乙○○、己○○與丁○○│
   │    │                      │  一同前往大陸地區，後被告丙○○、潘│
   │    │                      │  秋菊與丁○○相偕返臺之事實。      │
   ├──┼───────────┼──────────────────┤
   │４  │被告乙○○於警詢及本署│(1)被告丁○○至大陸地區結婚之一切手續│
   │    │偵訊中之供述          │  係由被告丙○○安排之事實。        │
   │    │                      │(2)被告丙○○、乙○○、己○○與丁○○│
   │    │                      │  一同前往大陸地區之事實。          │
   │    │                      │(3)被告乙○○為被告丙○○之姪子，因被│
   │    │                      │  告丙○○與己○○同居，故被告乙○○│
   │    │                      │  稱己○○為「嬸嬸」之事實。        │
   ├──┼───────────┼──────────────────┤
   │５  │被告己○○於警詢及本署│被告丙○○、乙○○、己○○與丁○○一│
   │    │偵訊中之供述          │同前往大陸地區之事實。              │
   ├──┼───────────┼──────────────────┤
   │６  │被告甲○○於本署偵查中│(1)被告甲○○與丁○○結婚係為來臺灣過│
   │    │之供述                │  較好的生活，因在臺灣工作薪水較高。│
   │    │                      │(2)被告甲○○來臺後，曾多次支付被告紀│
   │    │                      │  美芳金錢之事實。                  │
   │    │                      │(3)本案偵查中被告甲○○並未與被告紀美│
   │    │                      │  芳同住在臺南縣，而係在臺北居住、工│
   │    │                      │  作之事實。                        │
   ├──┼───────────┼──────────────────┤
   │７  │卷附結婚證明書、海基會│佐證前揭犯罪事實。                  │
   │    │證明、結婚登記申請書、│                                    │
   │    │戶籍資料、戶籍謄本、大│                                    │
   │    │陸地區人民進入臺灣地區│                                    │
   │    │保證書（對保日期：90年│                                    │
   │    │8月31日）、大陸地區人 │                                    │
   │    │民進入臺灣地區旅行證申│                                    │
   │    │請書（申請日期：90年8 │                                    │
   │    │月31日）影本各1份、被 │                                    │
   │    │告5 人之入出境紀錄查詢│                                    │
   │    │資料共5份             │                                    │
   ├──┼───────────┼──────────────────┤
   │８  │卷附入出境許可證錯誤更│被告甲○○於95年5月15日、97年10月24 │
   │    │正申請表影本2紙       │日先後申請更正其入出境許可證之住址，│
   │    │                      │更正後之住址均在臺北縣市，足佐被告江│
   │    │                      │禮彬來臺後並未與被告丁○○同住之事實│
   │    │                      │。                                  │
   └──┴───────────┴──────────────────┘
二、所犯法條：
（一）按大陸地區人民非經主管機關許可，不得進入臺灣地區；
      又不得使大陸地區人民非法進入臺灣地區，臺灣地區與大
      陸地區人民關係條例第10條第1 項、第15條第1 款分別定
      有明文。次按臺灣地區與大陸地區人民關係條例第79條第
      1 項處罰違反同條例第15條第1 款所定使大陸地區人民非
      法進入臺灣地區罪，凡非經合法手續進入者皆包含之，使
      大陸地區人民以假結婚真入境之脫法方式，進入臺灣地區
      ，即該當本罪，自不以偷渡進入為限，此有最高法院90年
      度臺上字第3180號、92年度臺上字第40號判決可參。而大
      陸地區人民，其父母、配偶或子女在臺灣地區設有戶籍者
      ，得申請進入臺灣地區探親，大陸地區人民進入臺灣地區
      許可辦法第3 條第1 項第3 款固有明文，惟查本件被告丙○○、乙○○、己○○、丁○○為使大陸地區人民甲○○
      得依據上揭規定入境臺灣地區，明知被告丁○○與甲○○
      無結婚真意仍由該2 人辦理結婚手續，以徒具外觀合法形
      式之結婚，使甲○○得以探親為由申請來臺，藉以規避我
      國政府對大陸地區人民入境之管制，被告丙○○、乙○○
      、己○○、丁○○實質上形同以非法手段使大陸地區人民
      進入臺灣地區。
（二）次查上開戶政機關依被告丁○○之申請而輸入電腦處理，
      登載被告丁○○與甲○○結婚及配偶資料於職務上所掌戶
      籍登記之電子資訊檔案紀錄，屬該管公務員登載不實於職
      務上所掌管刑法第220 條第2 項規定以文書論之公文書。
（三）是核被告丙○○、乙○○、己○○、丁○○所為，係違反
      臺灣地區與大陸地區人民關係條例第15條第1 款不得使大
      陸地區人民非法進入臺灣地區之規定，請依92年10月29日
      修正公布前之同條例第79條第1 項規定論處，及犯刑法第
      216 條、第214 條之行使使公務員登載不實之公文書罪嫌
      ；被告甲○○所為，則係犯刑法第216 條、第214 條之行
      使使公務員登載不實之公文書罪嫌。被告等使公務員登載
      不實公文書之低度行為，為行使使公務員登載不實公文書
      之高度行為所吸收，不另論罪。又被告丙○○、乙○○、
      己○○、丁○○間就使大陸地區人民非法進入臺灣地區犯
      行部分，有犯意之聯絡及行為之分擔，被告丙○○、乙○○、己○○、丁○○、甲○○間就行使使公務員登載不實
      之公文書犯行部分，有犯意之聯絡及行為之分擔，各請論
      以共同正犯。被告等為本件犯行後，刑法第55條業於94年
      2 月2日 修正公布，並自95年7 月1 日起施行，則被告丙○○、乙○○、己○○、丁○○所犯上開2 罪，是否應適
      用修正前刑法第55條前段牽連犯之規定處斷，請依刑法第
      2 條第1 項規定及參酌最高法院95年度第8 次刑事庭會議
      決議意旨，就與罪刑有關之法定加、減刑原因與加減例等
      一切情形，綜其全部罪刑之結果，而為比較，再適用有利
      於行為人之法律處斷。又被告己○○前曾受有期徒刑之執
      行完畢（詳如犯罪事實所載，有本署刑案資料查註紀錄表
      在卷可參）後，5 年以內故意再犯本件有期徒刑以上之罪
      ，為累犯，請依刑法第47條第1 項規定加重其刑。被告丁○○於犯罪後，該管公務員發覺前，即向內政部入出國及
      移民署專勤事務第二大隊臺南縣專勤隊自首，有該隊製作
      之詢問筆錄1 份存卷可稽，請依刑法第62條之規定減輕其
      刑。
三、依刑事訴訟法第251條第1項提起公訴。
      此   致
臺灣高雄地方法院
中    華    民    國    98    年    6     月    18    日
                              檢  察  官  戊  ○  ○
上正本證明與原本無異
中    華    民    國    98    年    6     月    24    日
                              書  記  官
附錄本案所犯法條全文
中華民國刑法第214條
（使公務員登載不實罪）
明知為不實之事項，而使公務員登載於職務上所掌之公文書，足
以生損害於公眾或他人者，處3年以下有期徒刑、拘役或5百元以
下罰金。
中華民國刑法第216條
（行使偽造變造或登載不實之文書罪）
行使第210條至第215條之文書者，依偽造、變造文書或登載不實
事項或使登載不實事項之規定處斷。
臺灣地區與大陸地區人民關係條例第15條
（禁止行為）
下列行為不得為之：
一、使大陸地區人民非法進入臺灣地區。
二、明知臺灣地區人民未經許可，而招攬使之進入大陸地區。
三、使大陸地區人民在臺灣地區從事未經許可或與許可目的不符
    之活動。
四、僱用或留用大陸地區人民在臺灣地區從事未經許可或與許可
    範圍不符之工作。
五、居間介紹他人為前款之行為。
92年10月29日修正公布前臺灣地區與大陸地區人民關係條例第79條

司法院資訊處製作；財團法人民間司法改革基金會備份。
